臺灣臺中地方法院刑事判決　　　　　　　　　　　　　　八十九年度訴字第八三號
　　公　訴　人　台灣台中地方法院檢察署檢察官
　　被　　　告　丙○○
　　　　　　（即何亮瑩）
　　選任辯護人　游瑞華
右列被告因偽造有價證券等案件，經檢察官提起公訴（八十八年度偵緝字第九七二號
），本院判決如左：
    主  文
丙○○連續意圖供行使之用，而偽造有價證券，處有期徒刑參年貳月，如附表四所示
之物，均沒收；又共同連續行使偽造私文書，足以生損害於他人，處有期徒刑柒月，
如附表五所示之物，均沒收；主刑部分應執行有期徒刑參年陸月。
    事  實
一、丙○○（原名何亮瑩）因無力清償積欠地下錢莊之款項，且本身曾有退票紀錄無
    法再申請支票，竟夥同台中市○○路某不詳姓名之已成年代書（經營地下錢莊）
    ，共同意圖為自己不法之所有，並基於行使偽造私文書之犯意，由丙○○提供其
    妹乙○○之國民身分證影本（該國民身分證係多年前參加股票抽籤所留存），並
    利用不知情之刻印人員偽造「乙○○」之印章一枚，於民國八十五年十二月三十
    一日及八十六年一月十三日，假冒乙○○之名義，在彰化商業銀行北台中分行之
    支票存款開戶申請書、支票存款往來約定書、支票存款印鑑卡、支票領取證等私
    文書上，接續偽造「乙○○」署押四枚、印文六枚，持向彰化銀行北台中分行申
    請開立支票存款第000000000號帳戶，致該銀行之承辦人員陷於錯誤，
    而交付支票五十張，足以生損害於乙○○及彰化商業銀行。丙○○取得上開支票
    後，即基於行使偽造有價證券之概括犯意，於不詳時間，在台中市某處，連續在
    票號第五四六九○四號、第五四六九二三號及第五四六九三四號三紙支票上，分
    別偽填發票日八十六年一月二十九日、八十六年六月三日及八十六年六月十二日
    ，金額依序為新台幣（下同）三十萬元、九萬四千元及十萬元，發票人乙○○等
    之事項後，持之交付戊○○、庚○○作為給付水電工程款及調現之用。嗣於八十
    六年五月初，丙○○結束安親班之經營，並避不見面，戊○○、庚○○屆期提示
    支票退票，始知受騙。
二、丙○○於八十五年十一月間（起訴書誤為同年十二月間），以購買汽車需第三人
    作保為由，向甲○○取得國民身分證、土地登記謄本及所有權狀、建物登記謄本
    及所有權狀（均影本），嗣於八十五年十二月底至八十六年一月間，竟另行起意
    ，夥同前述經營地下錢莊之代書，共同意圖為自己不法之所有，並基於行使偽造
    私文書、詐欺取財之概括犯意，未經甲○○同意或授權，推由地下錢莊之人員，
    持上開文件假冒甲○○之名義，連續於美商花旗銀行股份有限公司（下稱花旗銀
    行）、香港上海匯豐銀行有限公司（下稱匯豐銀行）、英商渣打銀行（下稱渣打
    銀行）、中國信託商業銀行股份有限公司（下稱中國信託銀行）之信用卡申請書
    等私文書上，偽簽「甲○○」之署押各一枚，持以行使而致各該銀行之承辦人員
    陷於錯誤，而交付花旗銀行卡號第0000000000000000號、匯豐
    銀行卡號第0000000000000000號、渣打銀行（卡號不明）及中
    國信託銀行卡號0000000000000000號信用卡各一張，足以生損
    害於甲○○、花旗銀行、匯豐銀行、中國信託銀行及渣打銀行。丙○○取得上開
    信用卡後，旋夥同該不詳姓名之代書，在上開四張信用卡背面偽造「甲○○」之
    署押四枚，持上開花旗銀行信用卡於附表一所示時間，至附表一所示各特約商店
    ，連續刷卡消費如附表一所示之金額（連同提款機預借現金、手續費及循環利息
    在內，至八十六年九月二十七日止，總金額為八萬九千四百九十一元）；又持上
    開匯豐銀行信用卡於附表二所示時間，至附表二所示各特約商店，連續刷卡消費
    如附表二所示之金額（連同逾期手續費、循環利息在內，總金額為十三萬二千九
    百三十一元）；又持上開中國信託銀行信用卡於附表三所示時間，至附表三所示
    各特約商店，連續刷卡消費如附表三所示之金額（連同逾期手續費、循環利息、
    預借現金在內，總金額為十六萬二千零六十一元）；並連續於各該信用卡簽帳單
    上之顧客簽名欄內偽簽「甲○○」署押，以表示甲○○確認交易標的、金額，及
    向發卡銀行簽帳消費之意，再將偽造完成之簽帳單中之商店存根聯交付特約商店
    人員，以供核對該信用卡背面之「甲○○」署押而行使之，致各該特約商店人員
    誤認係甲○○本人消費而陷於錯誤，分別交付如附表一、二、三所示金額之貨品
    ，且使發卡銀行因而於附表一、二、三所示之各特約商店請款時，代為墊付所消
    費之款項予各特約商店，足以生損害於甲○○、花旗銀行、匯豐銀行、中國信託
    銀行及各該特約商店。
三、案經戊○○、庚○○、甲○○訴請臺灣臺中地方法院檢察署檢察官偵查起訴。
    理  由
一、右揭冒用被害人乙○○名義申領支票，並簽發其中三紙交付告訴人戊○○、庚○○之事實，業據被告丙○○於偵、審中坦承不諱，核與告訴人戊○○、庚○○於
    偵、審中指訴及被害人乙○○於偵查中陳述之情節相符。此外，並有偽造之支票
    三紙、退票理由單影本三份、彰化商業銀行北台中分行八十八年九月十日彰北中
    字第一八二四號函暨所附之帳號000000000號支票存款開戶申請書、支
    票存款往來約定書、身分證影本、印鑑卡各一份、彰化商業銀行北台中分行八十
    九年十二月五日彰北中字第貳四六九號函暨所附之支票領取證一份在卷可稽。被
    告雖另辯稱：被告僅有在開戶申請書、往來約定書、印鑑卡上簽名，並無親至彰
    化商業銀行北台中分行辦理支票開戶，亦未親自領取支票簿，支票領取證上「乙○○」之簽名，並非被告之筆跡，確實是該位代書處理之後，方將已蓋妥乙○○
    印章之支票交予被告云云。惟查：(一)被告於八十八年九月七日經檢察官訊問時，
    已坦承：是伊自己去開戶的，用伊妹妹乙○○的名義去申請，沒有經過乙○○之
    同意，因伊自己有退票紀錄，無法申請支票等語。(二)被告於審理中自承支票存款
    開戶申請書、往來約定書、印鑑卡上之「乙○○」簽名為其所偽造，而對造支票
    領取證上「乙○○」之簽名，核與開戶申請書、往來約定書、印鑑卡上「乙○○
    」之簽名相同，且印鑑卡係於八十六年一月十三日設立，而支票領取證上所載領
    取時間亦為同日十三時十六分，被告既自承印鑑卡上之簽名係其所親簽，則被告
    顯係親自領取支票無疑。(三)參以證人即彰化商業銀行北台中分行支票存款開戶承
    辦人己○○、丁○○於審理中分別證稱：八十五年十二月三十一日下午有一位自
    稱乙○○的小姐至該銀行辦理開戶，在支票存款往來約定書上蓋章並簽字簽名；
    一定要申請人本人來蓋印，不可以代辦各等語（參見本院八十九年五月三日及八
    十九年五月十七日審判筆錄）。再徵諸被告自承支票存款開戶申請書、往來約定
    書、印鑑卡上「乙○○」之簽名係其所為等情，足見被告係親自前往開戶無訛。
    至證人己○○、丁○○雖表示已不記得當時開戶者，是否即為被告，惟此係因時
    間間隔已久，致證人無法確定，尚不得據此即認非被告前去申領支票。被告前開
    所辯，顯係避重就輕之詞，不足採信。事證明確，被告事實一部分之犯行堪以認
    定。
二、訊之被告矢口否認有何冒用告訴人甲○○名義申請信用卡及盜刷消費之事實，辯
    稱：被告於八十五年十二月中旬左右，從某報紙之廣告中得知位於台中市○○路
    附近某代書處可借票，乃向該代書借款四十萬元，利息十萬元先扣，實拿三十萬
    元，嗣於八十五年十二月底，因被告確實已無法清償前開借款，該代書遂要求被
    告提供其他財產作擔保，被告當時僅有一部尚在分期付款之車子，該代書遂要求
    被告提供該車有關資料，被告於是將該車之附條件買賣合約交予該代書，該合約
    中附有告訴人甲○○之國民身分證影本及不動產權狀影本，當時被告實不知該代
    書欲拿告訴人甲○○之國民身分證影本及所有權狀影本去申請信用卡，只單純以
    為係提供車子作擔保，及至八十六年四月底時，被告收到告訴人甲○○寄發之存
    證信函，又收到該代書郵寄給被告「甲○○」名義之信用卡，自此始知事態嚴重
    ，遂於八十六年五月一日回信給告訴人甲○○表達萬分歉意，並以電話向該代書
    詢問信用卡乙事，方知該代書持告訴人甲○○之國民身分證影本及所有權狀影本
    申請信用卡，至此被告始知利息、手續費等已從信用卡刷卡中扣除云云。然查：
    (一)被告於八十八年九月七日及同年月十八日經檢察官訊問時，分別供稱：（問：
    有無冒用甲○○名義去申請匯豐銀行等三家信用卡？）是地下錢莊教伊如此做，
    並持信用卡去借錢、刷爆，而信用卡是地下錢莊的人去辦的；該代書叫伊提供乙○○及甲○○之國民身分證影本，後來拿去申請開戶及信用卡，交付伊十五張空
    白支票及三張信用卡，信用卡伊從未使用，已丟掉了等語。(二)本案花旗銀行信用
    卡之郵寄地址為台中市○村路○段一二八號二樓，匯豐銀行及中國信託銀行信用
    卡之郵寄地址均為台中市○○○街二十八號等情，業經花旗銀行台北分行於八十
    九年十月九日以（八九）消管字第二九００號、匯豐銀行台北分行於八十九年十
    月二十五日以（八九）港匯銀卡字第二三三號函及中國信託銀行於八十九年十二
    月十五日以陳報狀函覆明確。另渣打銀行信用卡申請書上記載之申請人公司地址
    ，亦為台中市○○○街二十八號。而台中市○村路○段一二八號二樓係被告之租
    屋處，台中市○○○街二十八號則為被告所經營「安德生才藝安親班」之所在等
    情，業據被告供明在卷。參以該四份申請書上所留之聯絡人，均為被告，衡諸常
    情，被告焉有不知之理？(三)觀之卷內中國信託銀行所陳報之消費明細表中，有五
    筆確係用預借現金方式（參見附表三所示），益證被告前述所供「持信用卡去借
    錢」乙節，應屬實在。(四)此外，復有花旗銀行八十八年十月八日（八八）消管字
    第二五三三號函暨所附信用卡申請書、刷卡消費明細表、匯豐銀行八十八年十月
    七日（八八）港匯銀卡字第九九○二○三號函暨所附信用卡申請書、消費明細表
    、中國信託銀行八十九年十二月十五日陳報狀暨所附信用卡申請書、消費明細表
    、掛號郵件回函、渣打銀行八十九年十二月十三日（八九）渣信字第一八八二號
    函暨所附信用卡申請書、告訴人甲○○國民身分證影本、土地登記謄本及所有權
    狀影本、建物登記謄本及所有權狀影本等各一份在卷可稽。(五)綜上以觀，足認被
    告就冒用告訴人甲○○名義申請信用卡，及持信用卡冒名詐欺，非僅事先知情，
    且與該不詳姓名之代書間，具有犯意聯絡及行為分擔。至前開四家銀行信用卡申
    請書上之「甲○○」簽名，縱非被告所為，以及究由被告或該代書持以盜刷，均
    無礙被告應負共犯之刑責。被告前開所辯，顯係事後卸責之詞，不足採信。事證
    明確，被告事實二部分之犯行，亦堪以認定。
三、被告冒用被害人乙○○名義向彰化銀行申請支票使用，及冒用告訴人甲○○名義
    向花旗銀行、匯豐銀行、中國信託銀行、渣打銀行申請信用卡，持向特約商店盜
    刷使用，自足以生損害於被害人乙○○、告訴人甲○○、花旗銀行、匯豐銀行、
    中國信託銀行、渣打銀行及各該特約商店。核被告就事實一所為，其中冒用被害
    人乙○○之名義向彰化銀行北台中分行詐取支票部分，係犯刑法第二百十六條、
    第二百十條之行使偽造私文書罪及第三百三十九條之詐欺取財罪，另冒用被害人
    乙○○名義簽發支票部分，係犯刑法第二百零一條第一項之偽造有價證券罪；被
    告就事實二部分所為，係犯刑法第二百十六條、第二百十條之行使偽造私文書罪
    及第三百三十九條第一項之詐欺取財罪。被告偽造印章、印文、署押之行為，皆
    為偽造私文書之階段行為，偽造私文書之低度行為又為行使之高度行為所吸收，
    以及行使偽造有價證券原即含有詐欺之性質，行使偽造有價證券之輕行為復為偽
    造有價證券之重行為所吸收，均不另論罪。被告與不詳姓名之代書間，就事實一
    所載之偽造文書、詐欺取財部分，及就事實二部分，具有犯意之聯絡及行為之分
    擔，為共同正犯。被告利用不知情之刻印人員偽造「乙○○」之印章，為間接正
    犯。被告就事實一所載先後三次偽造有價證券犯行，及就事實二所載先後多次行
    使偽造私文書及詐欺取財犯行，均時間緊接，觸犯構成要件相同之罪名，顯皆係
    基於概括之犯意而為之，俱應依刑法第五十六條連續犯之規定論以一罪，並均依
    法加重其刑。又被告就事實一所犯行使偽造私文書、詐欺取財及連續偽造有價證
    券三罪間，及就事實二所犯連續行使偽造私文書及詐欺取財二罪間，各有方法結
    果之牽連關係，均應從一重分別依連續偽造有價證券罪及連續行使偽造私文書罪
    處斷。再事實一所載詐欺取財部分，及事實二所載冒用告訴人甲○○名義向中國
    信託銀行、渣打銀行申請信用卡使用部分，雖未據公訴人提起公訴，然因與已起
    訴部分，分別具有牽連犯及連續犯之裁判上一罪關係，應為起訴效力所及，本院
    自應併予審理。爰審酌被告係因積欠地下錢莊款項，無力清償，始出此下策，及
    其犯罪之動機、目的、手段、犯罪所生之危害、犯罪後之態度等一切情狀，量處
    如主文所示之刑，並定其應執行刑。
四、偽造之彰化商業銀行北台中分行票號第五四六九○四號、第五四六九二三號及第
    五四六九三四號支票三紙，及彰化商業銀行北台中分行第000000000號
    支票存款帳戶之支票存款開戶申請書、支票存款往來約定書、支票存款印鑑卡、
    支票領取證上，偽造之「乙○○」署押四枚、印文六枚，花旗銀行、匯豐銀行、
    中國信託銀行、渣打銀行信用卡申請書上，偽造之「甲○○」署押四枚，均應分
    別依刑法第二百零五條及第二百十九條之規定，宣告沒收；又偽造之「乙○○」
    印章一枚，雖未扣案，惟不能證明業已滅失，亦應依刑法第二百十九條之規定，
    諭知沒收。至冒名申請之信用卡均已丟棄，業據被告供明在卷，另信用卡簽帳單
    已逾保存年限，亦經花旗銀行等四家銀行函覆屬實，為免執行困難，故信用卡及
    簽帳單上偽造之「甲○○」署押，爰不予宣告沒收。
五、至被告雖陳稱：除前述三紙支票外，伊另以被害人乙○○名義簽發一紙支票交付
    告訴人戊○○、黃素香，該紙支票已經兌現等語。惟查告訴人戊○○、黃素香於
    本院八十九年十二月六日審理時明確陳稱：有兌現的支票，發票人均為被告之母
    何陳玉蘭，付款銀行是彰化商業銀行嘉義分行等語。又刑事訴訟法第一百五十六
    條第二項前段明文規定：被告之自白，不得作為有罪判決之唯一證據。此部分雖
    據被告自承在卷，然並無其他證據足資證明被告之自白與事實相符，爰不另為無
    罪之諭知，併予敘明。
據上論斷，應依刑事訴訟法第二百九十九條第一項前段，刑法第二十八條、第五十六
條、第二百零一條第一項、第二百十六條、第二百十條、第三百三十九條第一項、第
五十五條、第二百零五條、第二百十九條、第五十一條第五款，罰金罰鍰提高標準條
例第一條前段，判決如主文。
中      華      民      國      九十一      年      三      月    十二  日
                                    台灣台中地方法院刑事第一庭
                                        法  官  陳  文  燦
右正本證明與原本無異。
如不服本判決，應於送達後十日內向本院提出上訴狀（須附繕本），上訴於台灣高等
法院台中分院。
                                        書記官
中      華      民      國      九十一      年      三      月    十二  日
附錄論罪科刑法條
刑法第二百零一條
意圖供行使之用，而偽造、變造公債票，公司股票或其他有價證券者，處三年以上十
年以下有期徒刑，得併三千元以下罰金。
刑法第二百十條
偽造、變造私文書，足以生損害於公眾或他人者，處五年以下有期徒刑。
刑法第二百十六條
行使第二百十條至第二百十五條之文書者，依偽造、變造文書或登載不實事項或使登
載不實事項之規定處斷。
附表一（花旗銀行信用卡部分）：
         時間                     商店名稱                金額（新台幣）
  一、  八十六年二月三日      中興百貨業股份有限公司          一五○○
  二、  八十六年二月四日      廣三崇光百貨股份有限公司          五五五
  三、  同右                  同右                              九○○
  四、  八十六年二月五日      色彩精品服飾店                三八五○○
  五、  八十六年二月九日      好鄰居庭園ＫＴＶ                一四六四
  六、  八十六年二月二十日    臺永視聽工程有限公司          一一○○○
  七、  八十六年三月十九日    傳情盆栽花藝中心                  六五○
附表二（匯豐銀行信用卡部分）：
         時間                     商店名稱                金額（新台幣）
  一、  八十六年二月二十日    諾貝爾圖書城(美村店)            三○九○
  二、  八十六二月二十四日    TAI YUNG CO.LTD               二三五三○
  三、  八十六年二月二十五日  KUANG SAN SOGO DEPARTMENT       一七八○
  四、  八十六年二月二十七日  TAI YUNG CO.LTD                 一九○○
  五、  八十六年三月八日      上億銀樓有限公司向上門市部    一七二九三
  六、  八十六年三月十二日    TO HONG TRADING CO.LTD        三二○○○
  七、  八十六年三月十三日    中友開發建設股份有限公司        一五○○
  八、  八十六年三月十五日    雅客汽車旅館                    一六八○
  九、  八十六年三月十八日    興義發記                        三二五五
  十、  八十六年四月九日      上立汽車股份有限公司            二一三五
  十一、八十六年四月十日      大廣三百貨量販公益店            三○九○
  十二、八十六年四月十六日    百士全企業有限公司              一四七○
附表三（中國信託銀行信用卡部分）：
         時間                     商店名稱                金額（新台幣）
  一、  八十六年一月十一日    蕾迪珠寶精品服飾店          000000
  0、  八十六年一月十八日    信望愛眼鏡行                    二五００
  三、  八十六年一月二十二日  永春餐飲店                      二０００
  四、  八十六年一月二十三日  志達實業有限公司                二一一四
  五、  八十六年一月二十五日  全國電子專賣店                  七九九０
  六、  八十六年二月三日      中國信託中港分行（預借現金）  一五０００
  七、  八十六年三月十九日    永春餐飲店                      一五００
  八、  八十六年三月二十日    新友有限公司                    二八００
  九、  八十六年三月二十日    中國信託中港分行（預借現金）    三０００
  十、  八十六年三月二十二日  中國信託中港分行（預借現金）    三０００
  十一、八十六年四月二十一日  中國信託中港分行（預借現金）    三０００
  十二、八十六年四月二十一日  中國信託中港分行（預借現金）    三０００
附表四：
  一、偽造之彰化商業銀行北台中分行票號第五四六九○四號、第五四六九二三號及
      第五四六九三四號支票三紙。
  二、偽造之「乙○○」印章一枚。
  三、彰化商業銀行北台中分行第000000000號支票存款帳戶之支票存款開
      戶申請書、支票存款往來約定書、支票存款印鑑卡、支票領取證上，偽造之「
      乙○○」署押四枚、印文六枚，均沒收。
附表五：
  一、花旗銀行、匯豐銀行、中國信託銀行、渣打銀行信用卡申請書上，偽造之「甲○○」署押四枚。
